臺灣新北地方法院刑事判決　　　　　　 109年度訴字第1398號
　　　　　　　　　　　　　　　　　　 110年度訴字第1234號
公　訴　人　臺灣新北地方檢察署檢察官
被　　　告　李宗憲




選任辯護人　陳宏泰律師（法律扶助）
上列被告因違反洗錢防制法等案件，經檢察官追加起訴（109 年
度偵字第29109 號），及於審判期日以言詞追加起訴（原臺灣新
北地方檢察署109年度偵字第44620號併辦部分），被告就被訴事
實為有罪之陳述，經告知簡式審判程序之旨，並聽取當事人之意
見後，經本院合議庭裁定由受命法官獨任進行簡式審判程序，判
決如下：
    主  文
李宗憲犯附表二罪刑欄所示之罪，各處如附表二罪刑欄所示之刑
，應執行有期徒刑壹年參月。
    事  實
一、李宗憲於民國109年1月間，加入蔡紘濬（由本院另行審結）
    及真實姓名、年籍不詳之人所組成之三人以上之詐欺集團，
    擔任「車手」之角色，負責提供帳戶及提領被害人遭詐騙之
    款項。李宗憲依其智識程度及社會生活經驗，可知悉在一般
    正常情況下，有使用帳戶收受、提領款項需求之人，概均會
    以自己之帳戶進出，以避免假手他人帳戶之風險或爭議，實
    無委由他人提供帳戶收受及提領款項後，再予轉交之必要，
    其可預見其提供帳戶與不熟識之人並代為提款，顯不合乎常
    情，渠所為極有可能係詐欺集團為收取詐欺所得款項，而使
    用人頭帳戶及領款車手隱匿詐欺所得之去向、所在，竟仍抱
    持縱上開情節屬實亦不違背其本意之不確定故意，與上開詐
    欺集團成員，均意圖為自己不法之所有，基於三人以上共同
    詐欺取財、隱匿詐欺犯罪所得去向、所在之洗錢犯意聯絡，
    先由李宗憲將如附表一「匯入帳戶」欄所示帳戶資料交付蔡
    紘濬以提供該詐欺集團成員使用，詐欺集團成員則向附表一
    「被害人」欄所示之人，以附表一「詐欺手法」欄所示之方
    式施用詐術，致渠等陷於錯誤而於附表一「匯款時間」欄所
    示時間、匯款附表一「匯款金額」欄所示之金額至附表一「
    匯入帳戶」欄所示之帳戶，李宗憲再依照蔡紘濬之指示，於
    附表一「提領時間」、「提領地點」欄所示之時間、地點，
    提領如附表一「匯入帳戶」欄所示帳戶之如附表一「提領金
    額」欄所示詐欺款項，並將所提領款項交與蔡紘濬轉交詐欺
    集團上游成員，以此方式掩飾、隱匿該等款項與犯罪之關聯
    性。
二、案經附表一「被害人」欄所示之人報警處理，由臺灣新北地
    方檢察署檢察官追加起訴。
    理  由
一、前揭犯罪事實，業據被告李宗憲於本院訊問時均坦承不諱（
    見本院訴字第1398號卷第269、270、277、280、281 頁），
    並經證人即同案被告蔡紘濬於偵查中證述明確（見偵字第00
    000 號卷第101至105頁），復有附表一「證據資料」欄所示
    證據在卷可稽，足認被告之自白與事實相符，應堪採信。是
    本件事證已臻明確，被告上揭犯行均堪認定，應予依法論罪
    科刑。
二、論罪：
  ㈠按共同正犯，本係互相利用，以達共同目的，並非每一階段
    行為，各共同正犯均須參與。而共同實施犯罪行為，在合同
    意思範圍以內，相互利用他人之行為，以達其犯罪之目的，
    原不必每一階段行為均經參與，祇須分擔犯罪行為之一部，
    即應對於全部所發生之結果共同負責（最高法院72年度台上
    字第5739號判決意旨參照）；另按共同正犯之意思聯絡，原
    不以數人間直接發生者為限，即有間接之聯絡者，亦包括在
    內。如甲分別邀約乙、丙犯罪，雖乙、丙間彼此並無直接之
    聯絡，亦無礙於其為共同正犯之成立（最高法院77年度台上
    字第2135號判決意旨參照）。查被告雖未始終參與詐欺集團
    各階段之詐欺取財犯行，僅參與車手之工作，惟其與同集團
    之同案被告蔡紘濬及其他成員間既為詐欺被害人彼此分工，
    應認在合同意思範圍內，各自分擔犯罪行為之一部，並相互
    利用他人之行為，以達犯罪之目的，自應就詐欺取財犯行全
    部所發生之結果負責，是被告附表一編號1及2所示犯行均應
    成立刑法第339條之4第1項第2款之三人以上共同詐欺取財罪
    。
  ㈡按洗錢防制法之立法目的係在於防範及制止因特定犯罪所得
    之不法財物或財產上利益，藉由洗錢行為（例如經由各種金
    融機構或其他交易管道），使其形式上轉換成為合法來源，
    以掩飾或切斷其財產或財產上利益來源與犯罪之關聯性，而
    藉以逃避追訴、處罰。倘能證明人頭帳戶內之資金係前置之
    特定犯罪所得，即應逕以一般洗錢罪論處，例如詐欺集團向
    被害人施用詐術後，為隱匿其詐欺所得財物之去向，而令被
    害人將其款項轉入該集團所持有、使用之人頭帳戶，並由該
    集團所屬之車手前往提領詐欺所得款項得逞，檢察官如能證
    明該帳戶內之資金係本案詐欺之特定犯罪所得，即已該當於
    洗錢防制法第14條第1 項之一般洗錢罪，倘行為人意圖掩飾
    或隱匿特定犯罪所得來源，而將特定犯罪所得直接消費處分
    ，甚或交予其他共同正犯，而由共同正犯以虛假交易外觀掩
    飾不法金流移動，即難認單純犯罪後處分贓物之行為，應仍
    構成洗錢防制法第2 條之洗錢行為。查本案詐欺集團成員詐
    欺附表一所示被害人後，由被告負責提領詐得款項，再透過
    同案被告蔡紘濬將款項交付其他詐欺集團成員，其作用顯在
    於將該詐欺集團詐欺被害人所取得贓款，透過車手提領為現
    金後，客觀上製造金流斷點以掩飾、隱匿詐騙所得之來源、
    去向及所在，阻撓國家對詐欺犯罪所得之追查，被告本案所
    為均係屬洗錢防制法第2條所稱之洗錢行為甚明。
  ㈢核被告如附表一編號1及2所為，均係犯刑法第339條之4第1
    項第2款之三人以上共同詐欺取財罪及洗錢防制法第14條第1
    項之一般洗錢罪。被告就上開犯行，與本案詐欺集團成員間
    ，具有犯意聯絡及行為分擔，均為共同正犯。被告附表一編
    號1及2所為，各係以一行為同時犯刑法第339條之4第1項第2
    款之三人以上共同犯詐欺取財罪及洗錢防制法第14條第1 項
    之洗錢罪，均為想像競合犯，應從一重各論以三人以上共同
    犯詐欺取財罪。被告就附表一編號1及2所為之加重詐欺取財
    犯行（共2 位告訴人），犯意各別，被害之告訴人不同、行
    為互異，應予分論併罰。
  ㈣至臺灣新北地方檢察署檢察官以109年度偵字第44620號移送
    併案審理部分，雖與原追加起訴書所載部分無裁判上一罪之
    關係，惟業經檢察官於本院審判期日以言詞追加起訴（見本
    院訴字第1398號卷第270 頁）；又公訴意旨漏未敘及被告附
    表一編號1及2之一般洗錢之犯行，然此部分與追加起訴之犯
    罪事實具有想像競合犯之裁判上一罪關係，均應為起訴效力
    所及，且經本院當庭告知被告審理範圍擴張及另涉一般洗錢
    罪名，予被告表示意見之機會，已無礙於被告訴訟防禦權之
    行使，本院自應併予審理。
三、科刑：
  ㈠按想像競合犯之處斷刑，本質上係「刑之合併」，其所謂從
    一重處斷，乃將想像競合犯組成之評價上數罪，合併為科刑
    一罪，其所對應之刑罰，亦合併其評價上數罪之數法定刑，
    而為一個處斷刑。易言之，想像競合犯侵害數法益者皆成立
    犯罪，論罪時必須輕、重罪併舉論述，同時宣告所犯各罪名
    ，包括各罪有無加重、減免其刑之情形，亦應說明論列，量
    刑時併衡酌輕罪部分量刑事由，評價始為充足，然後依刑法
    第55條規定「從一重處斷」，非謂對於其餘各罪可置而不論
    。因此，法院決定處斷刑時，雖以其中最重罪名之法定刑，
    做為裁量之準據，惟於裁量其輕重時，仍應將輕罪合併評價
    在內。經查，洗錢防制法第16條第2項規定：「犯前2條之罪
    ，在偵查或審判中自白者，減輕其刑」，被告於本院坦承附
    表一編號1及2之犯行，是就被告所犯洗錢防制法部分，應減
    輕其刑，惟依前揭罪數說明，被告就上開犯行係從一重論處
    三人以上共同詐欺取財罪，然就被告為此部分想像競合輕罪
    得減刑部分，本院於依刑法第57條量刑時，將併予審酌，附
    此敘明。
  ㈡爰審酌被告無視近年來詐欺案件頻傳，行騙手段日趨集團化
    、組織化、態樣繁多且分工細膩，每每造成廣大民眾受騙，
    損失慘重，仍共同參與本案詐欺取財犯行並製造犯罪金流斷
    點、掩飾或隱匿特定犯罪所得去向，致使被害人難以追回遭
    詐欺金額，亦增加檢警機關追查詐欺集團其他犯罪成員之困
    難度，並影響社會治安及金融交易秩序，所為非是，復酌以
    被告犯罪之動機、目的、手段、犯罪所生損害、在本案詐騙
    案中擔任角色之涉案程度，兼衡被告犯罪後能坦承犯行，且
    已向附表一編號2 之告訴人簡木盛道歉並達成調解（見本院
    訴字第1234號卷第40、43、44頁）、附表一編號1 部分則因
    被害人莊國良無調解意願而未能達成調解，認被告已盡力彌
    補其犯罪所生損害之態度，暨其自陳高職畢業之教育程度、
    先前從事餐飲工作、月收入約新臺幣3萬5,000元、須扶養母
    親之家庭經濟狀況（見本院訴字第1234號卷第40頁），及其
    素行等一切情狀，分別量處如附表二罪刑欄所示之刑，並定
    其應執行之刑如主文所示。
四、沒收部分：
    被告陳稱於本案並未取得報酬等語（見本院訴字第1234號卷
    卷第39頁），且卷內亦無其他證據足認被告已取得報酬，是
    被告本案犯行自無犯罪所得可供沒收，附此敘明。
據上論斷，應依刑事訴訟法第273 條之1第1項、第299條第1項前
段（本案採判決精簡原則，僅引述程序法條），判決如主文。
本案經檢察官鄭心慈追加起訴，由檢察官陳玟瑾、王家春到庭執
行公訴並當庭以言詞追加起訴。
中    華    民    國    110    年    11   月    30    日
                  刑事第十七庭  法  官  黃俊雯
上列正本證明與原本無異。
如不服本判決，應於判決送達後20日內敘明上訴理由，向本院提
出上訴狀 (應附繕本) ，上訴於臺灣高等法院。其未敘述上訴理
由者，應於上訴期間屆滿後20日內向本院補提理由書「切勿逕送
上級法院」。
                                書記官  楊玉寧
中    華    民    國    110    年   11    月    30    日
附錄本條論罪科刑法條全文：
中華民國刑法第339條之4
犯第三百三十九條詐欺罪而有下列情形之一者，處一年以上七年
以下有期徒刑，得併科一百萬元以下罰金：
一、冒用政府機關或公務員名義犯之。
二、三人以上共同犯之。
三、以廣播電視、電子通訊、網際網路或其他媒體等傳播工具，
對公眾散布而犯之。
前項之未遂犯罰之。
　
洗錢防制法第14條
有第二條各款所列洗錢行為者，處七年以下有期徒刑，併科新臺
幣五百萬元以下罰金。
前項之未遂犯罰之。
前二項情形，不得科以超過其特定犯罪所定最重本刑之刑。
 
附表一：
┌─┬───┬─────────┬──────┬─────┬────────┬─────┬─────┬────┬───┬─────────┐
│編│被害人│詐欺手法          │匯款時間    │匯款金額  │匯入帳戶        │提領時間  │提領金額  │提領地點│提領人│證據資料          │
│號│      │                  │            │（新臺幣）│                │          │（新臺幣）│        │      │                  │
├─┼───┼─────────┼──────┼─────┼────────┼─────┼─────┼────┼───┼─────────┤
│1 │被害人│以通訊軟體LINE暱稱│109/02/10   │4萬元     │郵局帳號000-0000│109/02/10 │9萬2,000元│新北市三│李宗憲│1.莊國良於警詢中之│
│  │莊國良│「微笑」佯稱與告訴│10:45       │          │0000000000號帳戶│16:42     │          │重區介壽│（所提│  證述（偵字第2910│
│  │      │人交友，因急需用錢│            │          │（戶名李宗憲）  │          │          │路5 號  │領之金│  9 號卷第7至9頁）│
│  │      │欲借款云云        │            │          │                │          │          │（三重介│額僅4 │2.郵政跨行匯款申請│
│  │      │                  │            │          │                │          │          │壽路郵局│萬元為│  書（偵字第29109 │
│  │      │                  │            │          │                │          │          │）      │被害人│  號卷第11至21頁）│
│  │      │                  │            │          │                │          │          │        │莊國良│3.李宗憲申設之郵局│
│  │      │                  │            │          │                │          │          │        │所匯）│  帳號000000000000│
│  │      │                  │            │          │                │          │          │        │      │  18號帳戶開戶資料│
│  │      │                  │            │          │                │          │          │        │      │  、交易明細（偵字│
│  │      │                  │            │          │                │          │          │        │      │  第29109 號卷第45│
│  │      │                  │            │          │                │          │          │        │      │  至57頁）        │
│  │      │                  │            │          │                │          │          │        │      │4.李宗憲至三重介壽│
│  │      │                  │            │          │                │          │          │        │      │  路郵局臨櫃提領之│
│  │      │                  │            │          │                │          │          │        │      │  監視器影像畫面、│
│  │      │                  │            │          │                │          │          │        │      │  中華郵政股份有限│
│  │      │                  │            │          │                │          │          │        │      │  公司三重郵局109 │
│  │      │                  │            │          │                │          │          │        │      │  年6月5日重營字第│
│  │      │                  │            │          │                │          │          │        │      │  0000000000號函暨│
│  │      │                  │            │          │                │          │          │        │      │  檢附郵局帳號0031│
│  │      │                  │            │          │                │          │          │        │      │  0000000000號帳戶│
│  │      │                  │            │          │                │          │          │        │      │  郵政存簿儲金提款│
│  │      │                  │            │          │                │          │          │        │      │  單（偵字第29109 │
│  │      │                  │            │          │                │          │          │        │      │  號卷第59、61、63│
│  │      │                  │            │          │                │          │          │        │      │  頁）            │
├─┼───┼─────────┼──────┼─────┤                ├─────┼─────┼────┼───┼─────────┤
│2 │告訴人│詐欺集團某成員於民│109/04/08   │30萬元    │                │109/04/08 │88萬6,000 │依卷內資│李宗憲│1.簡木盛於警詢中之│
│  │簡木盛│國109年3月26日起以│14:28       │          │                │16:18     │元        │料無法認│（所提│  證述（偵字第4462│
│  │      │通訊軟體LINE暱稱「│（起訴書漏載│          │                │          │          │定提領地│領之金│  0號卷第3至5頁） │
│  │      │欣」，傳送訊息向簡│14:28，應予 │          │                │          │          │點      │額僅30│2.李宗憲郵局帳戶之│
│  │      │木盛佯稱可投資香港│補充）      │          │                │          │          │        │萬元為│  帳戶個資檢視報表│
│  │      │原油股票賺錢云云，│            │          │                │          │          │        │告訴人│  、金融機構聯防機│
│  │      │並提供交易所網址（│            │          │                │          │          │        │簡木盛│  制通報單、桃園市│
│  │      │www.bsgjgold.com）│            │          │                │          │          │        │所匯）│  政府警察局桃園分│
│  │      │及請簡木盛與通訊軟│            │          │                │          │          │        │      │  局景福派出所受理│
│  │      │體LINE暱稱為「QS國│            │          │                │          │          │        │      │  各類案件紀錄表、│
│  │      │際客服」之客服聯繫│            │          │                │          │          │        │      │  內部警政署反詐騙│
│  │      │。嗣簡木盛聯繫該客│            │          │                │          │          │        │      │  諮詢專線紀錄表、│
│  │      │服後，對方佯稱需先│            │          │                │          │          │        │      │  告訴人與暱稱「欣│
│  │      │匯入會金，始能註冊│            │          │                │          │          │        │      │  」、「QS國際客服│
│  │      │會員並進行交易云云│            │          │                │          │          │        │      │  」之LINE通訊軟體│
│  │      │，致簡木盛陷於錯誤│            │          │                │          │          │        │      │  對話紀錄翻拍照片│
│  │      │，而依詐欺集團成員│            │          │                │          │          │        │      │  、聯邦商業銀行匯│
│  │      │指示進行匯款。    │            │          │                │          │          │        │      │  款申請書客戶收執│
│  │      │（起訴書誤載為「請│            │          │                │          │          │        │      │  聯（偵字第44620 │
│  │      │被告與客服聯繫」，│            │          │                │          │          │        │      │  號卷第15頁反面、│
│  │      │應予更正）        │            │          │                │          │          │        │      │  第17頁反面、第26│
│  │      │                  │            │          │                │          │          │        │      │  至47頁反面）    │
│  │      │                  │            │          │                │          │          │        │      │3.李宗憲申設之郵局│
│  │      │                  │            │          │                │          │          │        │      │  帳號000000000000│
│  │      │                  │            │          │                │          │          │        │      │  18號帳戶開戶資料│
│  │      │                  │            │          │                │          │          │        │      │  、交易明細（偵字│
│  │      │                  │            │          │                │          │          │        │      │  第29109 號卷第45│
│  │      │                  │            │          │                │          │          │        │      │  至57頁）        │
└─┴───┴─────────┴──────┴─────┴────────┴─────┴─────┴────┴───┴─────────┘
　
附表二：
┌─┬──────┬────────────┐
│編│對應之事實  │          罪刑欄        │
│號│            │                        │
├─┼──────┼────────────┤
│1 │附表一編號1 │李宗憲犯三人以上共同詐欺│
│  │            │取財罪，處有期徒刑壹年壹│
│  │            │月。                    │
├─┼──────┼────────────┤
│2 │附表一編號2 │李宗憲犯三人以上共同詐欺│
│  │            │取財罪，處有期徒刑壹年。│
└─┴──────┴────────────┘